臺灣板橋地方法院民事裁定　　　　　　100年度事聲字第303號
異　議　人　黃康榮
即　債務人　　　　　　樓
相　對　人　賴姿璇
即　債權人
　　　　　　賴依岑
　　　　　　賴俊佑
共　　　同
法定代理人　洪麗珍
上列當事人間聲請撤銷假扣押事件，異議人即債務人對於本院司
法事務官於民國100 年8 月15日就本院100 年度司全聲字第67號
所為駁回其聲請撤銷假扣押之裁定，提起聲明異議，本院裁定如
下：
    主  文
異議駁回。
    理  由
一、按民事訴訟法第240 條之4 第1 項至第3 項分別規定：「當
    事人對於司法事務官處理事件所為之終局處分，得於處分送
    達後10日之不變期間內，以書狀向司法事務官提出異議」、
    「司法事務官認前項異議有理由時，應另為適當之處分；認
    異議為無理由者，應送請法院裁定之」、「法院認第1 項之
    異議為有理由時，應為適當之裁定；認異議為無理由者，應
    以裁定駁回之」。本件異議人就本院司法事務官所為駁回其
    聲請撤銷假扣押之裁定，聲明不服而提出異議，司法事務官
    認其異議無理由而送請本院裁定，經核與上開條文規定及意
    旨相符，先予敘明。
二、本件異議意旨略以：相對人即債權人賴姿璇、賴依岑、賴俊
    佑3 人業已撤銷假扣押執行終結，已領回擔保金；又異議人
    遭假扣押之事件為偽造文書案件，而非寄託物訴訟。爰提出
    異議，請求廢棄原裁定，准予撤銷假扣押裁定等語。
三、按按假扣押之原因消滅、債權人受本案敗訴判決確定或其他
    命假扣押之情事變更者，債務人得聲請撤銷假扣押裁定，民
    事訴訟法第530 條第1 項定有明文。次按所謂假扣押之原因
    消滅，係指債權人於聲請假扣押時，所主張之假扣押原因，
    已無日後不能強制執行或甚難執行之虞，或以應在外國為強
    制執行，現已得於國內強制執行而言；又所謂受本案敗訴判
    決確定，係指債權人依假扣押所欲保全強制執行之請求，經
    本案之實體確定判決確認其不存在或不得行使者而言；而所
    謂其他命假扣押之情事變更，則指債權人依假扣押保全之請
    求已經消滅或經本案判決予以否定或已喪失其請求假扣押之
    權利等情形而言（最高法院83年度台抗字第217 號、95年度
    台抗字第389 號裁定意旨參照）。復按依假扣押保全執行之
    請求經本案判決否認時，固得認為命假扣押之情事有變更，
    債務人可依民事訴訟法第530 條第1 項規定聲請撤銷假扣押
    裁定；惟債權人於刑事訴訟程序附帶提起民事訴訟，因刑事
    判決諭知無罪、免訴或不受理，而以判決駁回其訴，該附帶
    民事訴訟判決係屬程序上判決，並非實體上之本案判決，債
    權人得另行提起民事訴訟（參見司法院院字第1601號解釋）
    ，其依假扣押所欲保全之請求，既未經本案判決否認，自難
    認命假扣押之情事已有變更（最高法院87年度台抗字第326
    號、88年度台抗字第42號裁定意旨可資參照）。
四、經查，本件相對人即債權人3 人前以異議人即債務人負欠寄
    託金新台幣（下同）36萬元迄未清償，因有日後不能強制執
    行或甚難執行之虞為由，向本院聲請對異議人之財產於36萬
    元之範圍內予以假扣押，經本院以99年度司裁全字第1805號
    裁定准予假扣押在案，業經本院調閱上開卷宗。而查相對人
    於臺灣高等法院99年度上訴字第249 號刑事案件對異議人提
    起附帶民事訴訟，請求損害賠償，雖因刑事判決諭知異議人
    無罪，而經刑事庭法院以判決駁回相對人之訴訟（臺灣高等
    法院99年度附民字第69號），業經本院調閱上開卷宗。然此
    判決係屬程序上判決，相對人依假扣押所欲保全之請求，既
    未經本案實體判決否認，則相對人對異議人之損害賠償債權
    ，尚難認為已消滅或不存在。蓋上開判決並不具有實質確定
    力，對相對人而言即與未起訴之情形相同。又查：相對人嗣
    以同一原因事實，依共同侵權及民法第597 調寄託物返還請
    求權，對異議人提起民事訴訟，請求異議人給付12萬元及利
    息，業經本院三重簡易庭於100 年7 月27日以100 年度重簡
    字第807 號判決相對人勝訴在案，有上開判決附卷可稽。則
    相對人依假扣押所欲保全之請求，部分亦屬經本案實體判決
    確認其存在，故異議人依民事訴訟法第530 條第1 項規定，
    聲請撤銷上開假扣押裁定，揆諸前揭說明，自不應准許。從
    而，原裁定駁回異議人之聲請，經核於法洵無違誤，異議意
    旨猶執陳詞指摘原裁定不當，求予廢棄，為無理由，應予駁
    回。至異議人稱相對人已撤回上開假扣押之執行程序一節，
    經本院調閱本院99年度司執全字第912 號假扣押執行卷結果
    ，相對人並未撤回上開假扣押執行之聲請，附此敘明。
五、據上論結，本件異議為無理由，爰依民事訴訟法第240 條之
    4 第3 項後段，裁定如主文。
中    華    民    國    100   年    11    月    11    日
                  民事第一庭    法  官  黃信樺
以上正本係照原本作成
如對本裁定抗告須於裁定送達後10日內向本院提出抗告狀，並應
繳納抗告費新台幣1,000元整。
中    華    民    國    100   年    11    月    11    日
                                書記官  李佳靜